【裁判字號】    98,交上訴,2511
【裁判日期】    990119
【裁判案由】    公共危險等
【裁判全文】
臺灣高等法院臺中分院刑事判決      98年度交上訴字第2511號
上  訴  人  臺灣苗栗地方法院檢察署檢察官
上  訴  人
即  被  告  丁○○
上列上訴人因被告公共危險等案件，不服臺灣苗栗地方法院98年
度交訴字第24號中華民國98年10月8日第一審判決（起訴案號：
臺灣苗栗地方法院檢察署98年度偵字第2311號），提起上訴，本
院判決如下：
    主  文
原判決關於過失致人於死、肇事逃逸及定應執行刑部分均撤銷。
丁○○犯過失致人於死罪，處有期徒刑壹年；又犯肇事致人死傷
逃逸罪，處有期徒刑壹年。
其他部分上訴駁回。
撤銷改判部分與上訴駁回部分，應執行有期徒刑貳年。
    事  實
一、丁○○於民國98年3月28日中午，在苗栗縣造橋鄉橋樂國小
    附近飲用酒類後，已達不能安全駕駛動力交通工具之程度，
    竟仍駕駛車號FE-6937號自小客貨車（中華得利卡廠牌，顏
    色為紅銀色），沿苗栗縣造橋鄉錦水村台13線由北往南方向
    行駛，欲返回苗栗縣頭屋鄉住處，於同日下午3時22分許，
    行經台13線18.9公里處，原應注意汽車在劃有分向限制線之
    路段，不得駛入來車車道內，並應注意車前狀況，隨時採取
    必要之安全措施，而依當時天候陰、路況良好，亦無不能注
    意之情形，而該路段為一大彎道，丁○○因酒後無法控制其
    自小客貨車，致該車跨越分向限制線駛入對向車道，適徐熒
    貴騎乘車號7FF-012號重型機車搭載其妻丙○○○及其孫徐
    ○○（90年9月18日生），沿台13線由南往北方向行駛於對
    向車道，丁○○駕駛之自小客貨車左前方因而撞擊徐熒貴所
    騎乘機車之左前方及徐熒貴左側身體，致徐熒貴等3人均人
    車倒地，導致徐熒貴頭部外傷、胸部鈍挫傷併左側肋骨骨折
    、左側肢體多處骨折、顱腦損傷及氣血胸而休克死亡，丙○○○則受有頭部外傷、胸部鈍挫傷、左側第二肋骨骨折、左
    側股骨、脛骨、腓骨骨折等傷害，徐○○則受有輕微擦傷（
    徐○○受傷部分未據告訴）。詎丁○○明知其駕車肇事致人
    受傷倒地，竟未下車查看並施予必要之救護措施，於稍微減
    速後即加速逃離現場。嗣因丁○○不勝酒力，於同日下午3
    時26分許，在台13線20.6公里處自撞電線桿而停於該處，經
    人報警而經警循線查獲，並將丁○○送醫，抽測其血液中酒
    精濃度高達每分升180.5毫克，換算呼氣酒精濃度為每公升
    0.9毫克，因而查悉上情。
二、案經徐熒貴之子乙○○，及丙○○○分別訴由苗栗縣警察局
    竹南分局報請臺灣苗栗地方法院檢察署檢察官偵查起訴。
    理  由
壹、證據能力之說明：
    按被告以外之人於審判外之陳述，雖不符第159條之1至第15
    9條之4之規定，而經當事人於審判程序同意作為證據，法院
    審酌該言詞陳述或書面陳述作成時之情況，認為適當者，亦
    得為證據；當事人、代理人或辯護人於法院調查證據時，知
    有第159條第1項不得為證據之情形，而未於言詞辯論終結前
    聲明異議者，視為有前項之同意，刑事訴訟法第159條之5定
    有明文。又當事人同意或有同條第2項依法視為同意某項傳
    聞證據作為證據使用者，實質上即表示有反對詰問權之當事
    人已放棄其反對詰問權，如法院認為適當，不論該傳聞證據
    是否具備刑事訴訟法第159條之1至第159條之4所定情形，均
    容許作為證據（最高法院97年度台上字第6715號判決參照）
    。經查：本案下列所引用之各項證據，均經本院於審理時合
    法調查，檢察官及被告對於各該證據，均表示「沒有意見」
    ，或僅就其真實與否表示意見，並未於言詞辯論終結前就證
    據能力聲明異議；本院審酌該等證據作成時之情況，並無違
    法或不當之瑕疵，且與待證事實具有關連性，證明力非明顯
    過低而具適當性，故認下列各項證據均具有證據能力。
貳、實體之說明：
一、訊據上訴人即被告（下稱被告）丁○○固坦承於上開時、地
    因服用酒類，不能安全駕駛動力交通工具而駕駛，並撞及被
    害人徐熒貴所騎機車而導致徐熒貴等3人傷亡之事實不諱，
    惟矢口否認有何肇事逃逸犯行，辯稱：伊肇事當時酒醉，已
    無意識，並不知有撞到人，若伊知道發生事故，哪可能還會
    離開現場置之不理云云。經查：
(一)、不能安全駕駛動力交通工具及過失致人死傷部分：
  1.此部分事實，迭據被告丁○○坦承不諱，核與目擊證人劉增
    松於警詢時及原審審理中之證述、證人即告訴人丙○○○、
    告訴人乙○○於警詢中之證述及指訴，均大致相符，並有行
    政院衛生署苗栗醫院檢驗科一般生化學檢驗結果（見偵卷第
    34頁、相卷第24頁，顯示被告血液中酒精濃度檢驗值為每公
    升180.5毫克）、道路交通事故現場圖及道路交通事故調查
    報告表(一)、(二)各1份（見偵卷第21至23頁、相卷第21至23頁
    ）、苗栗縣警察局現場勘查報告及車損照片（見偵卷第44
    至54頁、相卷第76至91頁）、相驗屍體證明書（見偵卷第5
    頁）、為恭紀念醫院診斷證明書及檢驗報告書（見偵卷第5
    、38、39頁）、苗栗縣警察局指揮中心受理110報案記錄單2
    紙（見相卷第4、5頁）、車禍現場照片20張（見偵卷第24至
    33頁、相卷第11至20頁）、證人劉增松及被告於原審標註撞
    擊點之現場圖（見原審卷第65頁）、臺灣省竹苗區車輛行車
    事故鑑定委員會鑑定意見書（見原審卷第70至77頁）等在卷
    可佐。
  2.證人劉增松於原審已具結證稱：「（問：你在98年3月28日
    下午3點20分左右，是否有在台13線18.9公里處目擊一場車
    禍？）對，因為我目擊以後，馬上就報案，我報110，報案
    的時候我有說廂型車是往南，機車是往北。」、「（問：發
    生車禍的雙方車輛，你剛才提到往南的是一部紅色廂型車，
    是嗎？）對，中華2500廂型車。」、「（問：你怎麼知道是
    中華2500廂型車？）因為我本身從事汽車零件業。」、「（
    問：請你陳述一下雙方發生車禍的經過？）就是我剛好在第
    一個轉彎的時候，就頭屋鄉過來進入造橋鄉的時候，第一個
    轉彎過來一點點，它有一個台13線19公里的路標，我看到車
    禍的時候，差不多就在那個地點，因為那個地點跟距離差不
    多有20至30公尺左右。」、「（問：發生車禍的時候，一方
    是機車，你目擊的時候是在機車的正後方嗎？）對，正後方
    有一段距離。」、「（問：大概距離多遠？）發生的時候，
    距離差不多20公尺左右。」、「（問：雙方發生車禍的經過
    是怎樣？怎麼樣的撞法？）就是紅色廂型車超越中心線，那
    台機車閃避不及，剛好有一個轉彎，好像是車子邊的角去撞
    到機車。」、「（問：所以那個路段是雙黃線？）對。」、
    「（問：你有看到發生車禍的時候，那部紅色廂型車已經跨
    越了雙黃線，進入到你們這一方的車道，是嗎？）對，如果
    差個幾秒鐘撞的就是我。」、「（問：他整部車都已經進入
    到你們這個方向的車道了嗎？）沒有，他應該是超過整部車
    的三分之二多一點，沒有整個過來。」、「（問：沒有整個
    過來就是了？）對，應該他的右前輪還有壓到那邊的黃線。
    」、「（問：你在偵查中接受檢察官訊問的時候，你說他大
    概是二分之一的車身有跨越到你們這一向的車道？）應該大
    概就是這個情形。」、「（問：就是二分之一到三分之二之
    間是嗎？）對。」、「（問：你非常確定這件車禍的發生，
    那部紅色廂型車他有跨越雙黃線是嗎？）對。」、「（問：
    才導致車禍的發生是嗎？）對。」、「（問：機車這邊完全
    是在他自己的車道上行駛？）對。」、「（問：當初事發的
    時候是下午3點22分左右嗎？）大概是，詳細的時間沒有很
    清楚。」、「（問：天候狀況、你的視線都良好嗎？）有點
    陰天，沒有下雨。」、「（問：看的很清楚嗎？）對。」、
    「（問：所以整個目擊狀況，你都親眼目擊事發的經過而且
    看得很清楚是嗎？）對，因為我車上有3個人看到。」等語
    明確（見原審卷第60頁以下），並當庭標註其所目擊之撞擊
    點及其位置於道路交通事故現場圖上（見原審卷第65頁）；
    佐以卷附車禍現場照片所示之現場散落物，多集中於北上車
    道（見相卷第11至14頁），且道路交通事故現場圖所示之刮
    地痕起點，亦起於北上車道（見相卷第21頁），及上開自小
    客貨車左前方、上開機車左前方車身均有受撞擊之痕跡（見
    相卷第83至88頁），被害人等並受有如事實欄所示之傷害（
    尤其徐熒貴及丙○○○分別受有左側肋骨骨折、左側肢體多
    處骨折、左側第二肋骨骨折、左側股骨、脛骨、腓骨骨折部
    分，見偵卷第38、39頁）等情，益徵證人劉增松所證屬實，
    應堪採信，足認被告於斯時除酒醉駕車外，亦確有跨越分向
    限制線駛入對向車道，殆無疑義。
  3.綜上所述，被告此部分之自白核與事實相符。此部分事證明
    確，被告此部分之犯行堪以認定。
(二)、肇事致人死傷逃逸部分：
  1.依上開卷附車禍現場及車損照片所示，車禍現場散落物之範
    圍幾已含括該處之北上車道，且被告之自小客貨車左前車頭
    燈罩經撞擊後並掉落在車禍現場，被害人機車左前車頭燈處
    之車殼亦幾近半毀，可見兩車並非輕微擦撞，衡情被告應不
    致於未察覺其肇事。又證人劉增松於原審亦證稱：「（問：
    後來發生車禍之後，那部紅色廂型車他有停留在現場嗎？）
    沒停。」、「（問：那他有稍微慢下來嗎？）有慢一點下來
    ，然後又走了，我以為他會停下來，他如果停下來，我就走
    了，我就不會留下來了。」、「（問：所以他稍微有慢一下
    ，但是接著就繼續加速逃走了是嗎？）對，我老婆還叫我趕
    快看車牌，我說哪看得到，…，瞬間哪裡看得到車牌。」等
    語（見原審卷第62頁背面、63頁），足見被告於肇事後，其
    車速確有稍微減緩，此時其應知已肇事，卻未停車查看，即
    再加速駛離現場甚明。況觀之台13線18K至21K路段之路線資
    料（見相卷第150、151頁），可知自被告肇事處之台13線18
    .9公里處，至被告嗣後自撞電線桿而停車之台13線20.6公里
    處，距離相差1.7公里，其間並有多處轉彎，甚至有2處乃係
    大轉彎；倘被告當時已酒醉而完全無意識，又如何於肇事後
    仍能駕車行駛近1.7公里並順利通過上開多處轉彎及大轉彎
    之山路？此亦與常理不符。本院綜觀上情，認被告於撞擊當
    時已明知其肇事，且依當時撞擊之力道並非輕微，及被害人
    等均已人、車倒地等情，被告當知被害人等受有相當大之傷
    害（且被害人等亦確受有傷害，其中被害人徐熒貴更因而死
    亡），惟被告竟於短暫減速後，旋即加速駕車逃逸，則被告
    顯有明知駕車肇事致被害人等死傷而逕行逃逸之事實，至為
    灼然。至被告辯稱：伊肇事當時已酒醉而無意識，並不知有
    撞到人，若伊知發生事故哪可能還會離開現場置之不理云云
    ，要屬畏罪諉卸之詞，自不足採。況即便被告所述其肇事當
    時已無意識之情為真，然被告既可預見其飲酒已達不能安全
    駕駛之狀態而仍駕車，於駕車途中隨時可能肇事而發生侵害
    他人生命、身體法益之情事，卻仍決意酒醉駕車，則其飲酒
    過量自陷於類似「精神障礙」狀態下而駕車肇事致人死傷逃
    逸之行為，仍屬「原因自由」行為，依刑法第19條第3項之
    規定，不能適用同條第1、2項之規定免除或減輕其刑，是其
    所辯亦不足以卸免刑責，附此敘明。
  2.綜上所述，此部分亦事證明確，被告此部分之犯行亦堪以認
    定。
三、核被告所為，係犯刑法第185條之3不能安全駕駛動力交通工
    具罪、第276條第1項過失致人於死罪、第284條第1項前段過
    失傷害罪、第185條之4肇事致人死傷而逃逸罪。被告以一過
    失行為致被害人徐熒貴死亡，及致被害人丙○○○受傷，係
    一行為觸犯數罪名，應依刑法第55條之規定，從一重之過失
    致人於死罪處斷。被告所犯上開3罪，犯意各別，行為互殊
    ，應予分論併罰。又按汽車駕駛人酒醉駕車，因而致人受傷
    或死亡，依法應負刑事責任者，加重其刑至2分之1，道路交
    通管理處罰條例第86條第1項定有明文。本件被告於酒後抽
    測其血液中酒精濃度高達每分升180.5毫克，換算呼氣酒精
    濃度為每公升0.9毫克，顯見其駕車當時屬酒醉駕車，其肇
    事並因而致被害人徐熒貴死亡，及被害人丙○○○受傷，就
    此部分自應依上開規定，加重其刑。
四、原審認被告犯不能安全駕駛動力交通工具罪之罪證明確，依
    刑法第185條之3，刑法施行法第1條之1第1項、第2項前段，
    並審酌酒後駕車之危害及酒後不應駕車之觀念，已透過學校
    教育、政令宣導及各類媒體廣為介紹傳達各界週知多年，被
    告對於酒後不能駕車及酒醉駕車之危險性，應有相當之認識
    ，詎其竟明知已飲酒致醉，不能安全駕駛，猶駕車上路，顯
    心存僥倖，並缺乏尊重其他用路人之生命、身體及財產安全
    之觀念，駕駛態度甚為輕率，及其犯後坦認此部分犯行等一
    切情狀，量處有期徒刑6月，核其認事用法並無違誤，量刑
    亦稱妥適。檢察官上訴意旨，認原審此部分量刑過輕，惟原
    審就被告所犯不能安全駕駛動力交通工具罪量處上開刑期，
    係在法定刑範圍之內，亦核無過輕之情形，檢察官此部分之
    上訴並無理由，應予以駁回（至於被告與告訴人於98年12月
    24日達成民事調解，惟此乃在下述其所犯過失致人於死及肇
    事逃逸部分之量刑予以審酌，於此不能安全駕駛動力交通工
    具而駕駛部分，因屬單純社會法益，故無足審酌，附此敘明
    ）。
五、另原審認被告犯過失致人於死及過失傷害罪、肇事致人死傷
    而逃逸罪部分亦罪證明確，就過失致人於死及過失傷害部分
    從一重論以過失致人於死罪，並就上開2罪分論併罰，固非
    無見，惟查：(1)、刑法第284條第1項之過失傷害罪，依同法
    第287條之規定，須告訴乃論，惟本件兒童徐○○受傷部分
    ，因屬輕傷，並未據其自己及其法定代理人提出告訴，亦無
    其驗傷診斷書，業據乙○○陳明屬實（本院卷第23頁背面）
    ，則此部分自不構成過失傷害罪（惟徐張靜怡受傷部分因已
    據其本人提出合法告訴，此部分則仍構成過失傷害罪），原
    審誤認兒童徐○○受傷部分亦經合法告訴而認被告此部分亦
    構成過失傷害罪，此部分尚有違誤；(2)、被告於原審判決後
    ，於98年12月24日民事庭審理時已與告訴人乙○○達成民事
    調解，被告願賠償告訴人250萬元，其中150萬元是強制險，
    業經獲得賠償，剩餘之100萬元，其中頭期款3萬元亦於98年
    12月24日調解當日給付，餘97萬元則約定自99年1月以後之
    每月5日，由被告給付1萬元，至清償完畢為止，此業經告訴
    人乙○○於本院陳明屬實，其亦表示願原諒被告，原審未及
    審酌此部分情事，亦有欠當。檢察官此部分上訴意旨，以原
    審量刑過輕，惟被告既與告訴人達成民事調解，自未能以被
    告無和解誠意而認原審量刑過輕；被告此部分上訴意旨，其
    中否認肇事逃逸犯行部分，依上開說明，並無足採，另以其
    有與告訴人接觸，有和解可能而認原審量刑過重，則有理由
    ，且原判決亦有上開可議之處，自應由本院將原判決關於過
    失致人於死及肇事致人死傷而逃逸部分均予撤銷，而定其應
    執行刑部分亦應併予撤銷，並審酌本件車禍之發生，係因被
    告酒後駕車，未能控制其車致跨越分向限制線駛入對向車道
    ，且未注意車前狀況並隨時採取必要之安全措施，肇致本件
    交通事故，其過失程度重大，又被害人徐熒貴因本件被告之
    肇事行為而傷重死亡，被告所為對被害人家屬造成無可彌補
    之創傷，被害人丙○○○則受有如事實欄所示之傷害，被告
    雖坦承過失致人死傷部分之犯行，惟仍矢口否認肇事致人死
    傷而逃逸犯行，及其於98年12月24日已與告訴人乙○○達成
    民事調解等一切情狀，量處如主文第2項所示之刑，並與其
    上開上訴駁回部分，定其應執行刑如主文第4項所示。另被
    告於97年4月26日，亦曾因駕駛過失致人受重傷及肇事逃逸
    犯行，經臺灣苗栗地方法院於98年2月10日以97年度交訴字
    第31號分別判處有期徒刑7月及8月，並定應執行刑為有為期
    徒刑1年2月，有該刑事判決附卷（相卷第71頁）可稽，因該
    案現上訴本院審理中而尚未確定，爰不作為本案判決之參考
    ，併此敘明。
據上論斷，應依刑事訴訟法第368條、第369條第1項前段、第364
條、第299條第1項前段，刑法第276條第1項、第284條第1項、第
185條之4、第55條、第51條第5款，道路交通管理處罰條例第86
條第1項，刑法施行法第1條之1第1項、第2項前段，判決如主文
。
本案經檢察官甲○○到庭執行職務。
中    華    民    國    99    年    1    月    19      日
            刑事第十庭  審判長法  官  林  照  明
                              法  官  林  欽  章
                              法  官  郭  瑞  祥
以上正本證明與原本無異。
肇事逃逸部分得上訴，其餘部分不得上訴。
如不服本判決應於收受送達後十日內向本院提出上訴書狀，其未
敘述上訴之理由者，並得於提起上訴後十日內向本院補提理由書
（均須按他造當事人之人數附繕本）「切勿逕送上級法院」。
                              書記官  李  妍  嬅
中    華    民    國    99    年    1    月    19      日
附錄本件論罪科刑法條：
中華民國刑法第185條之3
服用毒品、麻醉藥品、酒類或其他相類之物，不能安全駕駛動力
交通工具而駕駛者，處1年以下有期徒刑、拘役或科或併科15萬
元以下罰金。
中華民國刑法第185條之4
駕駛動力交通工具肇事，致人死傷而逃逸者，處6 月以上5 年以
下有期徒刑。
中華民國刑法第276條
因過失致人於死者，處2 年以下有期徒刑、拘役或2 千元以下罰
金。
從事業務之人，因業務上之過失犯前項之罪者，處5 年以下有期
徒刑或拘役，得併科3 千元以下罰金。
中華民國刑法第284條第1項
因過失傷害人者，處6 月以下有期徒刑、拘役或5 百元以下罰金
，致重傷者，處1 年以下有期徒刑、拘役或5 百元以下罰金。
道路交通管理處罰條例第86條第1項
汽車駕駛人，無駕駛執照駕車、酒醉駕車、吸食毒品或迷幻藥駕
車、行駛人行道或行經行人穿越道不依規定讓行人優先通行，因
而致人受傷或死亡，依法應負刑事責任者，加重其刑至二分之一
。


司法院資訊處製作；財團法人民間司法改革基金會備份。
